臺灣臺北地方法院民事判決
110年度訴字第5874號
原      告  林時寮  
訴訟代理人  余昇峯律師
被      告  林根興  
訴訟代理人  陳逸融律師
上列當事人間請求給付款項事件，本院於民國111年2月16日言詞
辯論終結，判決如下：
    主  文
一、原告之訴及假執行之聲請均駁回。
二、訴訟費用由原告負擔。
    事實及理由
壹、程序部分：
　　原告原起訴聲明：「㈠被告應給付新臺幣（下同）126萬元。
    ㈡願供擔保請准宣告假執行。」（見本院110年度北司調字第
    463號卷第7頁），嗣擴張聲明為：「㈠被告應給付原告210萬
    元，及自民事準備狀繕本送達被告翌日起至清償日止，按週
    年利率5％計算之利息。㈡願供擔保請准宣告假執行。」（見
    本院110年度訴字第5874號卷《下稱訴字卷》第109頁），核符
    民事訴訟法第255條第1項第3款規定，應予准許。　
貳、實體部分：
一、原告主張：
　㈠兩造為兄弟，臺北市大安區通化段六小段25-2、25-3、25-1
    、25、21、17-3、17-2等地號、臺北市景美區（現改為文山
    區）興泰段一小段67、68、69、70、71、72、73、74、58、
    59、61、62、63、64、65、66、702、703、704、697、698
    、711等地號土地（下稱系爭土地）為兩造與訴外人即兩造
    親屬林時崑、林錦亭、林家良、劉林環（下稱林時崑等4人
    ）及其他共有人共有，兩造及林時崑等4人於民國77年6月8
    日簽定土地買賣契約書（下稱系爭買賣契約），同意出售上
    開土地應有權利範圍予買受人即訴外人陳寶鳳。惟系爭土地
    於簽約後未完成不動產移轉登記，買受人於97年間改以公告
    方式為之，被告得知後雖未得原告之同意，但為原告及林時
    崑等4人之利益而提起異議，並因而與第三人和解暨取得和
    解金，均屬無因管理之行為，已經原告承認，則應適用委任
    規定，被告即應交付因處理委任事務所收取之和解金。原告
    認和解金應為1,500萬元，而應分予系爭買賣契約出賣人即
    兩造及林時崑等4人各250萬元（計算式：1,500萬÷6人＝250
    萬），惟被告僅給付原告40萬元，尚餘210萬元未給付，爰
    依民法第172條、第178條、第541條第1項規定提起本件訴訟
    等語。
　㈡並聲明：如前開壹、擴張後之聲明。
二、被告辯以：
　㈠兩造與林時崑等4人僅係系爭土地部分共有人，而系爭買賣契
    約買受人即負責整合土地者於簽約後遲未過戶，被告於95年
    間得知非該買受人之第三人依土地法第34條之1第2項規定公
    告共有人得行使優先承買權，便於同年向地政機關提起異議
    以行使自己之優先承買權，嗣被告與建設公司達成和解而撤
    回異議，均係為被告個人利益，與原告、林時崑等4人或其
    他共有人無涉，非屬無因管理行為。被告與第三人和解而取
    得和解金500萬元，嗣基於親屬情誼始交付原告、林時崑等4
    人各40萬元，該款項核屬紅包、贈與性質等語。
　㈡並聲明：⒈原告之訴駁回。⒉願供擔保請准宣告免為假執行。
三、不爭執事項（見訴字卷第117至118頁，並依判決格式調整文
    字及順序）：
  ㈠兩造為兄弟，系爭土地為兩造與林時崑等4人及其他共有人共
    有，兩造及林時崑等4人於77年6月8日簽定系爭買賣契約，
    同意出售上開土地應有權利範圍予買受人陳寶鳳。
  ㈡系爭土地於97年間過戶公告一事，曾經被告異議，嗣再撤銷
    異議。
  ㈢被告已交付原告及林時崑等4人現金各40萬元。　　　
四、本院之判斷：　　
　㈠按未受委任，並無義務，而為他人管理事務者，其管理應依
    本人明示或可得推知之意思，以有利於本人之方法為之；管
    理事務經本人承認者，除當事人有特別意思表示外，溯及管
    理事務開始時，適用關於委任之規定；受任人因處理委任事
    務，所收取之金錢、物品及孳息，應交付於委任人，民法第
    172條、第178條、第541條第1項定有明文。又民事訴訟如係
    由原告主張權利者，應先由原告負舉證之責，若原告先不能
    舉證，以證實自己主張之事實為真實，則被告就其抗辯之事
    實即令不能舉證，或其所舉證據尚有疵累，亦應駁回原告之
    請求（最高法院109年度台上字第123號判決意旨參照）。原
    告主張被告對地政機關提出異議嗣與第三人和解等行為屬無
    因管理行為等節，為被告所否認，自應由原告就上開要件負
    舉證之責。
　㈡原告固主張由被告曾給付原告及林時崑等4人各40萬元等情，
    足證被告提出異議並與第三人和解等行為，係為原告及林時
    崑等4人管理事務之無因管理行為云云，然金錢交付之原因
    多端，本件既無其他事證可佐，無法單憑此節推論被告有為
    原告及林時崑等4人管理事務之意，且由兩造及林時崑等4人
    具親屬關係乙節觀之，被告辯稱係基於贈與之意所為等情，
    尚符事理之常，是原告此部分主張，洵非可採。再經本院詢
    以原告本件主張被告異議之依據及原因為何、因何認和解金
    為1,500萬元等節，原告亦僅泛稱：否認被告行使異議之原
    因為行使優先承買權，且此狀況和解金不可能只有500萬元
    云云（見訴字卷第116至117頁），然被告係系爭土地原共有
    人之一，本得據此行使權利，原告既未能說明被告異議及和
    解之緣由，實難逕憑原告上詞認定被告該舉係為他人管理事
    務而非純為自己利益所為。末原告未能提出其他事證證明被
    告係為原告及林時崑等4人提出異議及和解，並取得1,500萬
    元等節，自無法認定被告所為係無因管理行為，準此，原告
    主張經其承認後依前開規定請求被告交付處理委任事務所收
    取之金錢210萬元本息，自無理由，不應准許。　
五、結論：
　㈠原告未能證明被告係為原告及林時崑等4人管理事務而屬無因
    管理，則原告依民法第172條、第178條、第541條第1項，請
    求被告給付210萬元本息，為無理由，應予駁回。
　㈡原告之訴既經駁回，其假執行之聲請亦失所據，應併予駁回
    。
六、本件事證已臻明確，兩造其餘攻防方法及所用證據，經斟酌
    後認均不足以影響本判決之結果，爰不逐一論列，附此敘明
    。
七、訴訟費用負擔之依據：民事訴訟法第78條。
中　　華　　民　　國　　111 　年　　2 　　月　　25　　日
　　　　　　　　　民事第九庭  法　官　　梁夢迪
以上正本係照原本作成。
如對本判決上訴，須於判決送達後20日內向本院提出上訴狀。如
委任律師提起上訴者，應一併繳納上訴審裁判費。
中　　華　　民　　國　　111 　年　　2 　　月　　25　　日
                              書記官　　石勝尹